【裁判字號】    95,易,2864
【裁判日期】    951227
【裁判案由】    妨害自由等
【裁判全文】
臺灣臺中地方法院刑事判決              95年度易字第2864號
公  訴  人  臺灣臺中地方法院檢察署檢察官
被      告  甲○○
上列被告因妨害自由等案件，經檢察官提起公訴（九十五年度偵
字第一八六二二號），被告於準備程序中就被訴事實為有罪之陳
述，經本院合議庭裁定由受命法官獨任適用簡式審判程序，判決
如下：
    主    文
甲○○共同以強暴、脅迫，使人行無義務之事，處有期徒刑肆月
，如易科罰金，以銀元佰元即新臺幣玖佰元折算壹日。緩刑貳
年。
    犯罪事實
一、池永成與乙○○原係朋友關係，嗣因工資債務糾紛，竟與真
    實姓名不詳綽號「阿能」及綽號「標榮」之成年男子，於民
    國（下同）九十五年六月十五日十六時左右，一同前往乙○
    ○位於臺中縣東勢鎮○○路五七四號住處，共同基於以強暴
    、脅迫使人行無義務之事之犯意聯絡，由『阿能』先向乙○
    ○恐嚇稱：「你帶他去工作，現在要向你要工錢，．．，你
    欠人家錢，怎麼死的都不知道，...，你最少要拿新臺幣（
    下同）五千元出來，不然要叫小的載你去山上」等加害生命
    、身體言語，致乙○○因此脅迫而心生畏懼；再由『阿能』
    、『標榮』共同徒手以拳頭重擊乙○○頭部，而造成乙○○
    受有頭部挫傷之傷害（傷害部分業經撤回告訴），乙○○因
    上開強暴、脅迫之方法而益為畏懼，遂於同日十七時左右，
    向鄭鴻儀之母即鄭黃萍商借三千元並當場交付予池永成，池
    永成等三人得手後即揚長而去。
二、案經乙○○訴由臺中縣警察局東勢分局報告臺灣臺中地方法
    院檢察署檢察官偵查起訴。
    理    由
一、按除被告所犯為死刑、無期徒刑、最輕本刑為三年以上有期
    徒刑之罪或高等法院管轄第一審案件者外，於前條第一項程
    序進行中，被告先就被訴事實為有罪之陳述時，審判長得告
    知被告簡式審判程序之旨，並聽取當事人、代理人、辯護人
    及輔佐人之意見後，裁定進行簡式審判程序，刑事訴訟法第
    二百七十三條之一第一項定有明文。本件被告所犯係死刑、
    無期徒刑、最輕本刑為三年以上有期徒刑以外之罪，其於準
    備程序中就被訴事實為有罪之陳述，且經審判長告知被告簡
    式審判程序之旨，並聽取公訴人及被告之意見後，本院合議
    庭認為適宜而裁定由受命法官獨任進行簡式審判程序，合先
    敘明。
二、訊據被告池永成於本院準備程序及審理程序，均坦承有於上
    開時、地前往告訴人乙○○住處討債並加以恐嚇、毆打，而
    以強暴、脅迫使其行無義務之事之犯行不諱，核與告訴人乙
    ○○於警詢、偵查中指訴被害之情節相符，並經證人鄭黃萍
    於警詢、偵查中證述明確，且有東勢鎮農會附設農民醫院出
    具之診斷證明書在卷可稽，足見被告之自白與事實相符而可
    採，從而，被告上開犯行，事證明確，堪予認定。
三、按刑法第三百零五條之恐嚇罪，係指單純以將來加害生命、
    身體、自由、名譽、財產之事，恐嚇他人致生危害於安全者
    而言。如對於他人之生命、身體等，以現實之強暴脅迫手段
    加以危害要挾，使人行無義務之事或妨害人行使權利，應構
    成刑法第三百零四條之強制罪，而非同法第三百零五條之恐
    嚇危害安全罪（最高法院九十三年度臺上字第三三○九號判
    決要旨參照）。故被告池永成為達討債之目的，由『阿能』
    者向告訴人乙○○出言恐嚇，再由『阿能』、『標榮』共同
    毆打告訴人，以此等強暴、脅迫致告訴人因此而心生畏懼，
    乃向其母鄭黃萍商借三千元並當場交付予被告之犯行，係犯
    刑法第三百零四條第一項之以強暴脅迫使人行無義務之事罪
    ，故不另論以刑法第三○零五條之恐嚇危害安全罪，公訴意
    旨認被告尚犯刑法第三百零五條之恐嚇危害安全罪，尚有未
    洽。被告就上開犯行，與『阿能』、『標榮』二人間，有犯
    意之聯絡及行為之分擔，為共同正犯。而被告行為後，其應
    適用之相關法律已有變更，茲就與本案適用有關之條文，比
    較說明如下：
（一）刑法第二十八條規定業經修正公布，修正前之規定為：「
      二人以上共同實施犯罪之行為者，皆為正犯」，修正後之
      規定為：「二人以上共同實行犯罪之行為者，皆為正犯」
      。被告與姓名年籍不詳綽號『阿能』、『標榮』之成年男
      子就上開犯行，有犯意之聯絡及行為之分擔，不論依修正
      前、後刑法第二十八條規定，均成立共同正犯，故依刑法
      第二條第一項前段，自應適用行為時即修正前之刑法第二
      十八條規定。
（二）法定刑中罰金刑部分：
      刑法第三十三條第五款業經修正公布，修正後刑法第三十
      三條第五款規定「罰金：新臺幣一千元以上，以百元計算
      之」，與修正前刑法第三十三條第五款規定「罰金：（銀
      元）一元以上」不同。比較新舊法結果，以修正前即行為
      時法較有利於被告，故依刑法第二條第一項前段規定，本
      案關於刑法第三百零四條第一項之法定刑罰金部分，自應
      適用行為時之法律即修正前刑法第三十三條第五款規定決
      定其罰金部分之法定刑。
（三）法定刑中罰金刑提高標準之新舊法適用：
      被告行為後，刑法施行法第一條之一於九十五年六月十四
      日經以華總一義字第○九五○○○八五一八一號令修正公
      布增訂。修正增訂之刑法施行法第一條之一規定「中華民
      國九十四年一月七日刑法修正施行後（按指九十五年七月
      一日），刑法分則編所定罰金之貨幣單位為新臺幣。九十
      四年一月七日刑法修正時，刑法分則編未修正之條文定有
      罰金刑者，自九十四年一月七日刑法修正施行後，就其所
      定數額提高為三十倍。但七十二年六月二十六日到九十四
      年一月七日新增或修正之條文，就其所定數額提高為三倍
      」。而本件被告所犯上開規定有罰金刑，且為刑法分則編
      未修正之條文而定有罰金刑者；於刑法施行法第1條之1修
      正增訂前，其貨幣單位為銀元，罰金刑之提高標準應適用
      罰金罰鍰提高標準條例第一條之規定「依法律應處罰金、
      罰鍰者，就其原定數額得提高為二倍至十倍」。而再依現
      行法規所定貨幣單位折算新臺幣條例第二條規定「現行法
      規所定金額之貨幣單位為圓、銀元或元者，以新臺幣元之
      三倍折算之」，比較新舊法適用之結果，其關於法定刑為
      罰金部分之提高標準，新舊法均無不利之情形，故依刑法
      第二條第一項前段規定，本案關於刑法第三百零四條第一
      項之法定刑罰金提高標準部分，自應適用行為時之法律即
      罰金罰鍰提高標準條例第一條前段及現行法規所定貨幣單
      位折算新臺幣條例第二條之規定。
（四）易科罰金折算標準部分：
      修正公布施行之刑法第四十一條第一項前段則規定：「犯
      最重本刑為五年以下有期徒刑以下之刑之罪，而受六個月
      以下有期徒刑或拘役之宣告者，得以新臺幣一千元、二千
      元或三千元折算一日，易科罰金」。比較修正前後之易科
      罰金折算標準，以九十五年七月一日修正公布施行前之規
      定，較有利於被告，故依刑法第二條第一項前段規定，本
      案關於刑法第三百零四條第一項所處主刑易科罰金部分，
      適用修正前刑法第四十一條第一項前段規定，定其折算標
      準。
四、爰審酌被告未曾受刑之宣告，有臺灣高等法院被告前案紀錄
    表在卷可考，素行尚佳，本件犯罪手段雖非正當，然告訴人
    受害程度並非嚴重，顯見被告行為尚非至惡，亦未親自對告
    訴人施暴，及被告犯後於本院坦承犯行之態度等一切情狀，
    量處有期徒刑四月之刑，並諭知易科罰金之折算標準。又被
    告前未曾因故意犯罪受有期徒刑以上刑之宣告，此有上開前
    案紀錄表一份附卷可證，其本件犯罪之動機係臨時起意所為
    ，惡性尚非重大，事後能坦承犯行，且已與告訴人達成和解
    ，有調解結果報告書一件附卷可稽，經過此次之判刑後，當
    知悔過，不致有再犯之虞，其所宣告之刑，本院認以暫不執
    行為適當，依法宣告緩刑二年（依最高法院九十五年第八次
    刑事庭會議決議：犯罪在新法施行前，新法施行後，緩刑之
    宣告，應適用新法第七十四條之規定，故本件並無比較新舊
    法適用之問題）。
五、公訴意旨另以：被告甲○○以前開施強暴之方法傷害告訴人
    乙○○，致告訴人受有頭部挫傷之傷害，因認被告尚涉有刑
    法第二百七十七條第一項之普通傷害罪嫌等語。按告訴乃論
    之罪，告訴人於第一審辯論終結前，得撤回其告訴；其告訴
    經撤回者，應諭知不受理判決，刑事訴訟法第二百三十八條
    第一項、第三百零三條第三款分別定有明文。被告所為此部
    分普通傷害罪，依刑法第二百八十七條前段之規定須告訴乃
    論，茲告訴人業與被告達成和解，並具狀撤回告訴，有撤回
    告訴狀一份附卷可稽，依前開規定，就該傷害部分本應為不
    受理判決之諭知，惟因公訴人認此部分與前開論罪科刑之強
    制罪部分具有牽連犯之裁判上一罪關係，爰不另為不受理判
    決之諭知，附此敘明。
據上論斷，應依刑事訴訟法第二百七十三條之一第一項、第二百
九十九條第一項前段，刑法第二條第一項前段、修正前刑法第二
十八條、刑法第三百零四條第一項、修正前刑法第四十一條第一
項前段、刑法第七十四條第一項第一款，罰金罰鍰提高標準條例
第一條前段、修正前罰金罰鍰提高標準條例第二條，現行法規所
定貨幣單位折算新臺幣條例第二條，判決如主文。
中    華    民    國  九十五  年  十二  月  二十七    日
                  刑事第九庭    法  官  莊  秋  燕
以上正本證明與原本無異。
如不服本判決，應於送達後十日內向本院提出上訴狀（須附繕
本），上訴於臺灣高等法院臺中分院。
                                書記官  莊  玉  惠
中    華    民    國  九十五  年  十二  月  二十七    日
附錄論罪科刑法條：
中華民國刑法第三百零四條第一項
（強制罪）
以強暴、脅迫使人行無義務之事或妨害人行使權利者，處三年以
下有期徒刑、拘役或三百元以下罰金。


司法院資訊處製作；財團法人民間司法改革基金會備份。
